【裁判字號】    98,訴,1512
【裁判日期】    990128
【裁判案由】    損害賠償
【裁判全文】
臺灣桃園地方法院民事判決              98年度訴字第1512號
原      告  甲○○
被      告  乙○○
上列當事人間請求損害賠償事件，於民國99年1 月7 日言詞辯論
終結，本院判決如下：
    主  文
原告之訴駁回。
訴訟費用由原告負擔。
    事實及理由
一、按訴狀送達後，原告不得將原訴變更或追加他訴，但擴張或
    減縮應受判決事項之聲明者，不在此限，民事訴訟法第255
    條第1 項第3 款定有明文。查原告起訴時聲明為被告應給付
    原告新台幣（下同）1,357,200 元。嗣於民國99年1 月7 日
    言詞辯論期日當庭變更該聲明為被告應給付原告1,316,200
    元。核屬減縮應受判決事項之聲明，合於首揭規定，應予准
    許。
二、原告主張：被告為安泰商業銀行襄理，自94年1 月8 日起至
    95年7 月13日止，多次利用原告購買基金時將存摺、印章交
    付被告之機會，未依原告指示購買基金，而將原告存入款項
    自行盜領而未實際購買基金，並擅將原告裝訂於存款簿之載
    有基金交易紀錄之紙條及存款證明撕毀，企圖湮滅證據。被
    告共計盜領原告共計1,316,200 元存款，爰依不當得利之法
    律關係，請求被告返還上開存款金額，並聲明：被告應給付
    原告1,316,200 元。
三、被告則以：
  (一)原告於94年1 月18日及同年月24日到期之定期存款，係原告
    自行到銀行領取，並非遭盜領。又被告係於94年2 月2 日因
    原告開設信託帳戶始認識原告，前揭2 筆定期存款到期時被
    告尚未認識原告，自無盜領存款之可能。
  (二)原告所稱盜領期日之取款憑條簽章欄上均有原告之蓋章，該
    等印文與原告留存於安泰商業銀行之「印鑑卡」、「指定用
    途信託資金投資共同基金申請書」及「指定用途信託資金投
    資國外有價證券B 股基金投資費用暨約定事項」上使用之印
    文相符，而94年7 月20日、95年7 月13日取款憑條簽章欄上
    尚有原告親筆簽名，故原告所稱存款遭盜領乙事，應係對交
    易明細表之誤解所生，實無盜領事實等語，資為抗辯。
  (三)聲明：原告之訴駁回。
四、本院判斷：
  (一)按當事人主張有利於己之事實者，就其事實有舉證之責任。
    但法律別有規定，或依其情形顯失公平者，不在此限，民事
    訴訟法第277 條定有明文；再按當事人已承認私文書上之印
    文為真正，僅否認係其本人或代理人所蓋時，依舉證責任分
    配原則，應由為此爭執之當事人負舉證責任，最高法院95年
    度台上字第1786號判決意旨可資參照。是以，原告主張被告
    有盜領存款之情事，自應就其主張之事實負舉證責任。
  (二)經查，原告就前揭盜領存款事實，僅提出其於安泰商業銀行
    帳戶之交易明細表及存款取款憑條為證，惟依上開交易明細
    表僅能知悉原告銀行帳戶往來資料，無從認定帳戶內存款係
    由何人領取，況依原告所提存款取款憑條所示，其「存戶簽
    章」欄上均蓋有與原告留存銀行之印鑑相同之印文，揆諸前
    揭說明，原告就上開印文係遭被告盜蓋乙事，自應負舉證之
    責，原告就此並未舉證以實其說，原告主張被告有盜領存款
    情事，顯無可採。
  (三)再查，原告銀行帳戶之存款需有密碼始可提領，此為兩造所
    不爭執（見本院卷第85、105 頁），又原告陳稱未曾告知被
    告領款密碼（見本院卷105 頁反面），則原告縱將存摺、印
    章交與被告購買基金，若無密碼，被告亦無從提領存款，實
    無盜領原告存款之可能。原告主張被告在銀行內部工作，可
    以知道密碼云云，純屬臆測之詞，洵無實據，不足採信。又
    依被告所提原告購買基金之交易紀錄以觀，自94年2 月2 日
    至97年9 月11日止，原告單筆申購基金共計10次，此有交易
    紀錄在卷可佐（見本院卷第93-101頁），足認被告並非如原
    告所言未依指示購買基金。甚者，原告每次申購基金均應有
    交易憑證可供核對，若有不實情形，原告當下即可發覺，焉
    有多年後始發現被告未實際購買基金之理？衡諸上開各情，
    原告主張被告未購買基金而盜領存款云云，尚難採信。
五、從而，原告主張依不當得利法律關係請求被告給付1,316,20
    0 元，為無理由，應予駁回。
六、據上論結，原告之訴為無理由，依民事訴訟法第78條，判決
    如主文。
中    華    民    國    99    年    1     月    28    日
                  民事第一庭  審判長法  官  郭琇玲
                                    法  官  陳婉玉
                                    法  官  郭俊德
以上正本係照原本作成
如對本判決上訴，須於判決送達後20日內向本院提出上訴狀
中    華    民    國    99    年    1     月    28    日
                                    書記官  黃澧

司法院資訊處製作；財團法人民間司法改革基金會備份。
